【裁判字號】    89,訴,1750
【裁判日期】    900831
【裁判案由】    衛星廣播電視法
【裁判全文】
臺北高等行政法院判決                            八十九年度訴字第一七五○號
                              .
    原      告  東森華榮傳播事業股份有限公司
    代  表  人  甲○○（董事長）住台北市○○○路○段二一九號六樓
    被      告  行政院新聞局
    代  表  人  蘇正平（局長）
    訴訟代表人  曾柏升
                乙○○
右當事人間因衛星廣播電視法事件，原告不服行政院中華民國八十九年八月十五日台
八十九訴字第二四二九九號再訴願決定，提起行政訴訟。本院判決如左：
    主    文
原告之訴駁回。
訴訟費用由原告負擔。
    事    實
一、事實概要：原告製播之東森綜合台於民國（以下同）八十八年十一月一曰十八時
    播出之「一八00娛樂開講」節目（下稱系爭節目），同日二十二時重播，介紹同
    頻道節目「這一夜我們說清楚JACKY SHOW時」，播出辣妹熱舞挑逗SBDW及蛇舞秀
    ，並出現主持人將腳跨於辣妹腰間及辣妹與蛇親嘴、舔蛇頭，將蛇頭含入口中等
    情節，另節目中主持人與來賓對談話題及所設計之性愛心理分析等單元，內容低
    俗。又該節目於八十八年十一月三日「PUB歌王康康復出」單元播出康康在PUB謂
    黃色笑話。被告以上開節目內容已違反衛星廣播電視法第十七條規定，乃依同法
    第三十六條第五款規定，以八十八年十一月二十二曰（八八）建廣四宅第一九一
    三六號函處原告罰鍰新台幣（以下同）十萬元，又上開二節目經原告列為普級，
    惟其內容不符電視節目分級規範中普級之規定，應確實改進，並調整製作方向，
    節目重播時，亦應兼顧重播時段之級別規定。原告不服，提起訴願，經行政院新
    聞局以八十九年三月三十一日八十九訴字第○四九九六號訴願決定書為駁回訴願
    之決定，原告不服，提起再訴願，亦遭行政院以八十九年八月十五日台八十九訴
    字第二四二九九號再訴願決定書為駁回再訴願之決定，原告仍表不服，提起行政
    訴訟。
二、兩造聲明：（原告未於言詞辯論及準備期日到庭，茲據其起訴狀意旨記載其聲明
                及主張）。
(一)、原告聲明求為判決：原處分、訴願決定及再訴願決定均撤銷。
(二)、被告聲明求為判決：駁回原告之訴。
三、兩造之爭點：系爭節目，內容是否對於兒童或少年身心健康有不良影饗，妨害公
    共秩序或善良風俗而違反衛星廣播電視法第十七條、第三十六條第五款之規定？
    又系爭節目自開播之始是否即標示為「保護級」而非「普遍級」？
(一)、原告主張之理由：
１、按『JACKY SHOW』節目是一生活娛樂性節目，其節目內容多為介紹藝人目前近況
    或社會現狀，該節目自開播之始即標示為「保護級」，原處分及訴願決定稱該節
    目自行標示為「普遍級」，其認定事實顯有錯誤。
２、查依據行政院新聞局制訂之電視節目製播規範第三章分級原則第二十三條（參考
    對照表）之規定，其中就「普遍級」節目所規定之負面表列事項分別為１、不得
    有任何性行為、色慾動作或對白性行為、色慾動作或對白。２、不得有任何對兒
    童發生不良影響之暴力、血腥、靈異、恐怖等鏡頭及情節。３、容易引起兒童模
    仿以致傷害自己或別人之鏡頭，如玩火試驗、閉氣潛水、自縊方法、自我綑綁或
    反鎖嘗試等，均不得播出。而前揭分級規範就「保護級」節目所規定之負面表列
    事項則分別為１、涉及性問題者，不得誤導兒童對性之正確認知。２、暴力、血
    腥、恐怖程度足以影響兒童身心健康或引發模仿者，均不得播出。３、重複加於
    身體或心理上之暴力等節目內容，均不得播出。就本案而言，系爭辣妹蛇舞秀，
    辣妹與蛇親嘴、舔蛇頭，將蛇頭含入口中等情節僅係單純之舞蹈表演行為，並非
    前揭製播規範分級原則中所載會對兒童發生不良影響之暴力、血腥、靈異、恐怖
    之鏡頭；而蛇類更非垂手可得之物，亦無易引起兒童模仿之虞。
３、又台灣社會文化已非昔比，社會風氣開放，所謂「黃色笑話」與一般笑話並無二
    致，不論在網路上、平面媒體均比比皆是，可隨手輕易獲取，其傳輸速度之快之
    廣實非有線電視所可比擬，系爭節目於八十八年十一月三日「PUB歌王康康復出
    」單元，播出康康在PUB講黃色笑話，係忠實反映現今社會文化製作節目，揆諸
    前揭電視節目製播規範之相關規定，並無違法。
４、另，原處分指「這一夜我們說清楚JACKY SHOW」節目於十一月一日播出主持人與
    來賓對談話題及所設計之性愛心理分析等單元，內容低俗云云，卻未具體指明該
    節目內容係如何違反電視節目分級規範，實有理由不備之違法。況所謂「低俗」
    並不在電視節目分級規範所禁止之列，原處分以系爭節目「內容低俗」為由，核
    處原告罰鍰，於法無據。實則，「這一夜我們說清楚JACKY SHOW」係「保護級」
    節目，依法非不得有若干涉及性之內容，僅需不誤導兒童對性之認知即可。
(二)、被告主張之理由：
１、東森華榮傳播事業股份有限公司係設立有案之衛星節目供應事業，其所製播之「
    東森綜合台」「一八00娛樂開講」節目於八十八年十一月一日十八時節目中介紹
    同頻道節目「JACKY SHOW」時，播出辣妹熱舞挑逗SBDW及蛇舞秀，節目中出現主
    持人將腳跨於辣妹腰間及辣妹與蛇親嘴、添蛇頭，並將蛇頭含入口中等情節：又
    該節目於同年十一月三日「PUB歌王康康復出」單元播出康康在PUB講黃色笑話情
    形。另同年十一月一日「JACKY SHOW」節目中主持人與來賓對談話題及所設計之
    性愛心理分析等單元，內容低俗。經被告廣播電視評鑑委員會第五次會議決議，
    認為均不符「普」級標準，且此等內容顯對於兒童或少年身心健康有不良影饗，
    亦有妨害公共秩序或善良風俗，此有廣播電視節目評鑑委員會會議紀錄影本附卷
    可稽，違法事實洵堪認定。
２、查原告於播放系爭節目「一八00娛樂開講」及「JACKY SHOW」時，均自行標示為
    「普遍級」，非原告所稱將「JACKY SHOW]節目列為「保護級」。而行為時「電
    視節目分級規範」之規定，即是希望在社會環境日益開放並呈現多元化的情形下
    ，藉由分級制度的實施，儘量避免在推陳出新、多樣化的電視節目中，因夾帶的
    暴力與情色等內容，影響兒童或少年身心的正常發展。原告罔顧媒體所應負之社
    會責任，任令違法之節目於頻道中播放，自應負其法律責任。
３、綜右論述，原告為衛星廣播電視事業，應遵守衛星廣播電視法等相關規定。其播
    送之節目內容違反衛星廣播電視法第十七條及電視節目製播規範等規定，被告審
    酌違法情節，依法核處，認事用法尚無不合。
    理    由
壹、程序部分：
    本件原告經本院合法通知，於言詞辯論期日無正當理由不到場，爰依行政訴訟法
    第第二百十八條準用民事訴訟法第第三百八十六條、第三百八十五條第一項前段
    規定，核無民事訴訟法第三百八十六條所列各款情形，依到場被告之聲請，由其
    一造辯論而為判決，合先敘明。
貳、實體部分：
一、按衛星廣播電視法第十七條規定：「衛星廣播電視事業及境外衛星廣播電視事業
    播送之內容，不得有下列情形之一：（一）違反法律強制或禁止規定。（二）妨
    害兒童或少年身心健康。（三）妨害公共秩序或善良風俗。」違反規定者，依同
    法第三十六條第五款處新臺幣十萬元以上一百萬元以下罰鍰，並通知限期改正。
    ：：：（五）違反第十七條或第二十條第一項準用第十七條規定者。．．．」、
    「衛星廣播電視事業或境外衛星廣播電視事業有下列情形之一者，處新台幣二十
    萬元以上二百萬元以下罰鍰，並通知限期改正，逾期不改正者，得按次連續處罰
    ︰（一）一年內經處罰二次，再有前二條各款情形之一者。．．．」、「主管機
    關應訂定節目分級處理辦法。衛星廣播電視事業及境外衛星廣播電視事業應依處
    理辦法規定播送節目。」，衛星廣播電視法第十七條、第三十六條第五款、第三
    十七條第一項第一款、第十八條第一項分別定有明文。又按「電視節目有下列情
    形之一，不適合少年及兒童觀賞者，列為「限」級。．．．（三）以動作、影像
    、語言、文字、對白、聲音表現淫穢情態或強烈性暗示者。」、「電視節目有下
    列情形之一，不適合兒童觀賞者，列為「輔」級。（一）涉及性之問題、犯罪、
    暴力、打鬥、玄奇怪異或反映社會畸型現象，對於兒童心理有不良影響之虞者。
    ．．．」，八十九年一月一日起施行之電視節目分級處理辦法第四條第三款、第
    五條第一款分別亦有明文。
二、本件原告係設立有案之衛星節目供應事業，其所製播之東森綜合台於八十八年十
    一月一曰十八時播出之「一八00 娛樂開講」節目，同日二十二時重播，介紹同
    頻道節目「這一夜我們說清楚JACKY SHOW時」，播出辣妹熱舞挑逗SBDW及蛇舞秀
    ，並出現主持人將腳跨於辣妹腰間及辣妹與蛇親嘴、舔蛇頭，將蛇頭含入口中等
    情節，另節目中主持人與來賓對談話題及所設計之性愛心理分析等單元，內容低
    俗。又該節目於八十八年十一月三日「PUB歌王康康復出」單元播出康康在PUB謂
    黃色笑話。被告以上開節目內容已違反衛星廣播電視法第十七條規定，乃依同法
    第三十六條第五款規定，處原告罰鍰新台幣（以下同）十萬元，又上開二節目經
    原告列為普級，惟其內容不符電視節目分級規範中普級之規定，應確實改進，並
    調整製作方向，節目重播時，亦應兼顧重播時段之級別規定等情，有被告八十八
    年十一月二十二曰（八八）建廣四宅第一九一三六號行政處分書附卷可稽，為雙
    方當事人所不爭執，事實足堪認定。原告不服，循序提起本件訴訟，起訴意旨略
    謂：系爭辣妹蛇舞秀，辣妹與蛇親嘴、舔蛇頭，將蛇頭含入口中等情節僅係單純
    之舞蹈表演行為，並非製播規範分級原則中所載會對兒童發生不良影響之暴力、
    血腥、靈異、恐怖之鏡頭；蛇類更非垂手可得之物，亦無易引起兒童模仿之虞。
    又台灣社會風氣開放，黃色笑話比比皆是，系爭節目「PUB歌王康康復出」單元
    ，播出康康在PUB講黃色笑話，係忠實反映現今社會文化，揆諸前揭電視節目製
    播規範之相關規定，並無違法云云。惟查：
(一)、系爭節目經本院於九十年七月二十日準備程序勘驗結果為：
１、八十八年十一月一曰十八時播出之「一八00娛樂開講」節目，介紹同頻道節目「
    這一夜我們說清楚JACKY SHOW」，播出辣妹熱舞挑逗SBDW及蛇舞秀，並出現主持
    人將腳跨於辣妹腰間及辣妹與蛇親嘴、舔蛇頭，將蛇頭含入口中等情節，另節目
    中主持人與來賓對談話題及所設計之性愛心理分析單元，對話內容如下：
(1)、小馬問到：「大男人跟花心男人不一樣，對你們而言，女人是什麼？什麼是真正
    的女人？」李敖答：「真正女人就是你看他以後，除了身上一部分硬以外，其他
    全軟了。」
(2)、吳宗憲說：「就跟我有一陣子也經常流連在酒店，我也是為了幫助失學少女：：
    。」
(3)、在愛情中靈與肉的選擇問題裏，李敖回答：「能選靈就選靈，選不到靈就選肉這
    樣。」吳宗憲說：「先選肉日後再觀察要不要選靈：：。」
(4)、性愛心理分析，問及：「那個新聞最令你不能接受？A、少女被輪暴：B、離家少
    女被變態狂姦殺：c、少女被男友推入火坑接客：D、清純少女被強暴。」李敖在
    回答時說：「：：因為少女被強暴，有的少女好看有的難看，難看的話還可以忍
    耐，好看就差一點，可是清純的話就不一樣，那一定好看的。」吳宗憲按著說：
    「難看對他來講是一種福利。」
(5)、吳宗憲解答問題時說：「這個答案是根據我個人的器官所設計的『非常大，男人
    主義』：：」
２、系爭節目於八十八年十一月三日「PUB歌王康康復出比黃小琥還要黃」單元播出
    康康在PUB謂黃色笑話，對話內容如下：康康說：「未滿十八歲的先出去好不好
    ？．．．講一個紅杏出牆聽過沒？．．．紅杏出牆猜一種飲料．．．檸檬紅茶
    ─你某被插（台語）．．．處女開苞．．．開喜烏龍茶─開始有人插（台語）．
    ．．小孩子小便猜一個男歌手．．．叫陶─陶吉吉．．．大人小便．．．陶大
    偉．．．女孩子小便吶．．．猜一個男歌手．．．康康．．．女孩子蹲下有兩個
    洞（台語）．．．有一個gay到士林夜市去真大香腸『老闆，大香腸幫我包起來
    ，啊，這幾天都失眠，快要死掉了，大香腸大一點，胡椒粉弄多一點．．．』結
    果老闆不小心幫他切片，唉唷老闆，你以為人家的屁股是存錢筒啊．．．」
３、右開事實，原告並未到庭爭執，復有衛星廣播電視節目監看意見表附於原處分卷
    可稽，自堪信為真實。
(二)、系爭節目「這一夜我們說清楚JACKY SHOW時」、「設計之性愛心理分析」、「PU
    B歌王康康復出」等單元，其節目內容涉及暴力、恐怖之鏡頭反映社會畸型現象
    ，充斥褻瀆、粗鄙字眼及不良引喻之對白，該等情節及所呈現之價值觀，對兒童
    及少年身心健康、人格成長、社會價值觀等勢必產生不良影響，亦有妨害公共次
    序或善良風俗之虞，尤其該節目現場有許多輕少年參與，更應慎選內容主題才是
    ，此有廣播電視節目評鑑委員會第五次會議紀錄影本附卷可稽，違法事實洵堪認
    定。原告訴稱蛇類非垂手可得之物，亦無易引起兒童模仿之虞、康康在PUB講黃
    色笑話，係忠實反映現今社會文化云云，實不足採。
(三)、原告於播放系爭節目「一八00娛樂開講」及「JACKY SHOW」時，均自行標示為「
    普遍級」，非原告所稱將「JACKY SHOW」節目列為「保護級」，該二節目中表演
    者、主持人等呈現之低級趣味、風格與涉及性話題，均不符「普」級標準，此有
    衛星廣播電視節目監看意見表及廣播電視節目評鑑委員會第五次會議紀錄影本附
    卷可稽，違法事實足堪認定。而「電視節目分級規範」之規定，即是希望在社會
    環境日益開放並呈現多元化的情形下，藉由分級制度的實施，儘量避免在推陳出
    新、多樣化的電視節目中，因夾帶的暴力與情色等內容，影響兒童或少年身心的
    正常發展。原告罔顧媒體所應負之社會責任，任令違法之節目於頻道中播放，自
    應負其法律責任，原告訴稱該節目自開播之始即標示為保護級，依法非不得有若
    干涉及性之內容，僅需不誤導兒童對性之認知即可云云，實屬推諉之詞，核不足
    採。
三、綜上所述，原告之主張均不足採，被告所為「貴公司（原告）東森綜合台「一八
    00娛樂開講」及「這一夜我們說清楚JACKY SHOW」節目違反節目管理規定，處罰
    鍰新台幣十萬元，且其內容不符電視節目分級規範中普級之規定，應確實改進，
    並調整製作方向，節目重播時，亦應兼顧重播時段之級別規定」之處分，揆諸首
    揭規定，洵無違誤，一再訴願決定予以維持，亦無不合，原告徒執前詞，訴請將
    一再訴願決定及原處分均撤銷，為無理由，應予駁回。
據上論結，本件原告之訴為無理由，爰依行政訴訟法第九十八條第三項前段、第二百
十八條，民事訴訟法第三百八十六條、三百八十五條第一項前段判決如主文。
中    華    民    國      九十      年      八        月    三十一      日
                    臺 北 高 等 行 政 法 院  第 四 庭
                                審 判 長 法  官  劉介中
                                         法  官  黃清光
                                         法  官  黃本仁
右為正本係照原本作成。
如不服本判決，應於送達後二十日內，向本院提出上訴狀並表明上訴理由，如於本判
決宣示後送達前提起上訴者，應於判決送達後二十日內補提上訴理由書（須按他造人
數附繕本）。
中    華    民    國      九十      年      八        月    三十一      日
                                         書記官  黃明和


司法院資訊處製作；財團法人民間司法改革基金會備份。
